最高法院刑事判決　　　　　　　　　　　　　　　九十一年度台上字第二三九四號
　　上　訴　人　甲○○
　　選任辯護人　王東山律師
右上訴人因強盜案件，不服台灣高等法院中華民國九十一年二月二十日第二審更審判
決（九十年度上更(一)字第一０七八號，起訴案號：台灣桃園地方法院檢察署八十九年
度偵緝字第七九八號）提起上訴，本院判決如左：
    主  文
上訴駁回。
    理  由
按刑事訴訟法第三百七十七條規定，上訴於第三審法院，非以判決違背法令為理由，
不得為之，是當事人提起第三審上訴，應以原判決違背法令為理由，係屬法定要件。
如果上訴理由狀並未依據卷內訴訟資料，具體指摘原判決不適用何種法則或如何適用
不當，或所指原判決之違法情事，顯與法律規定得為第三審上訴理由之違法情形不相
適合時，均應認其上訴為違背法律上之程式，予以駁回。本件原判決撤銷第一審之科
刑判決，改判仍論上訴人甲○○以連續結夥三人以上，帶兇器，於夜間侵入住宅，
以強暴致使不能抗拒，而取他人之物，累犯罪，判處有期徒刑捌年。係依憑上訴人於
警訊、檢察官偵查中、第一審法院審理時均坦承犯行，被害人廖運增、黃春福、呂理
君、蔡林佑霖等之指訴，證人鄒貴原、黃沐淦、甘秉正、黃謀燕之證詞，共犯楊澤平
、張進益、傅朝文、陳應隆之供述，卷附內政部警政署刑事警察局鑑驗扣案之槍枝為
中共齊齊哈爾獵槍廠製口徑ＧＡＵＧＥ制式霰彈槍（槍枝管制編號：000000
0000號），機械性能良好，可擊發霰彈，具有殺傷力。而子彈四顆為口徑ＧＡ
ＵＧＥ制式霰彈（彈底標記為ＦＬＯＣＣＨＩＩＴＡＬＹ），均認具有殺傷力之民
國八十八年七月十三日刑鑑字第六五六三六號鑑驗通知書一紙，壢新醫院診斷證明書
乙紙、現場查證照片十八幀，扣案之中共齊齊哈爾獵槍廠製制式霰彈槍壹支（槍枝管
制編號：0000000000號）、制式霰彈壹顆等證據資料，而為論斷，已敘述
其所憑之證據及認定之理由。而以上訴人否認犯罪及所為辯解，為飾卸之詞，均無足
取，在理由內依憑調查所得證據，詳加指駁；並說明：（一）上訴人就所述各次強盜
行為有否持西瓜刀行搶之事實，前後供述不一，復未見同案共犯、或被害人證稱有使
用刀械之情事，足證上訴人此部分之供述，應屬無據，無從採信。（二）上訴人對原
判決事實編號(一)犯行之共犯人數為八或九人？綽號「阿源」有否參與該次強盜犯行？
先後所供互核不一，顯有瑕疵，且衡以共犯楊澤平、張進益迭於警訊及歷次偵、審均
堅稱，該強盜案係上訴人、葉阿廣、楊澤平、張進益、傅朝文、黃明義及綽號「阿源
」、「小宇」等八人所犯等情無訛，自不得遽認有不知名者參與該次強盜犯行。（三
）上訴人與共犯所持犯強盜財物之手槍二支雖未扣案，惟上訴人曾持該手槍朝警方射
擊五發子彈，且於行搶過程中，因持該手槍敲打桌面，不慎引發槍枝走火，使子彈穿
透桌面，擊中廖運增之左手掌，致廖運增左手手掌受有槍傷骨折之傷害，足見該手槍
構造精良、殺傷力甚強。況據證人即員警甘秉正於原審到庭證稱：見及上訴人所持之
槍枝為制式手槍等語，顯可確認上訴人所持未扣案之槍枝係屬制式手槍無疑，而本件
案發至今已歷二年有餘，因該槍支走火，子彈所穿透之桌面已滅失，被害人廖運增之
左手掌傷害亦已痊癒，無從送請專門機構鑑定本件手槍之殺傷力。（四）上訴人雖曾
持槍射擊，惟原判決事實編號(一)(二)部分，上訴人均未朝被害人廖運增身體部分射擊，
自無殺人犯意；至編號(三)強盜案，上訴人係因被追捕而向警方射擊，縱認其有殺人之
未必故意，因當時強盜犯行已經完成，其殺人未遂部分，與強盜部分被害人顯無牽連
犯之關係，且未據檢察官提起公訴，亦無從併予審酌。（五）上訴人雖請求傳訊證人
即同案共犯楊澤平、張進益、陳應隆、警員甘秉正、陳文志、被害人呂理君等人，並
對之施以測謊，惟審酌上訴人於警訊、偵查及第一審審訊時之供述，並無自白有非任
意性之情形，亦與其他共犯所述相符，自得採為論罪之基礎，其請求乃意在延滯訴訟
，不應准許。（六）上訴人行為後，懲治盜匪條例業於九十一年一月三十一日公布廢
止，依上訴人行為時之懲治盜匪條例第五條第一項第一款及修正後刑法第三百二十八
條、三百三十條規定之法定刑比較，後者對上訴人較為有利，依刑法第二條從新從輕
原則，應適用修正後刑法第三百二十八條及第三百三十條之規定論科之理由。從形式
上觀察，原判決並無違背法令之情形存在。上訴意旨置原判決所為明白論斷於不顧，
專憑其個人之意見，就原判決理由已經詳細說明之事項，及原審採證認事之職權行使
，漫事爭執，或泛言原判決有適用法則不當、理由不備及矛盾、有應於審判期日調查
之證據而未予調查之違誤，難認已符合首揭法定之第三審上訴要件。又查：（一）證
據之取捨與事實之認定，為事實審法院之職權，倘其採證認事並不違背證據法則，即
不得任意指為違法。原判決依憑上訴人於警訊、檢察官偵查及第一審法院時之自白，
核與共犯楊澤平、張進益、傅朝文、陳應隆等人供述之情節相符，參酌被害人之指訴
及卷內其他證據調查之結果，綜合研判，認定上訴人強盜所得之財物內容，已詳敘其
取捨證據之心證理由，核與採證法則並無違背，至台灣桃園地方法院八十九年度訴字
第四八八號及同年度訴字第一一七一號判決認定共犯張進益等強盜之所得雖與本件不
一，但原審審理本案時，並不受另案判決之拘束；又原判決理由二之(四)已說明上訴人
所稱同案共犯尚有張進益之友人「阿可」之情事，上訴人未能指明「阿可」之姓名，
且其他共犯亦無人指述另有他人參與，認與本案無關，未為其他無益之調查，並不違
法，至原判決理由中雖未明對該上訴人之聲請不予傳喚之理由，而稍嫌簡略，但此
於判決之結果顯無影響，依刑事訴訟法第三百八十條之規定，不得為第三審上訴之理
由，上訴意旨執此主張原判決與卷內上開另案判決之認事矛盾，且有應於審判期日調
查之證據而未予調查之違法云云，並非合法之第三審上訴理由。（二）刑事訴訟法第
九十五條第一款規定，訊問被告應告以犯罪之嫌疑及所犯所有罪名，罪名經告知後，
認為應變更者，應再告知。此項規定，固為被告在刑事訴訟程序上受告知之權利，旨
在使被告能充分行使防禦權。故僅係法律之比較適用，其基本之罪名仍然相同時，既
非突龔性之裁判，自無礙被告之防禦權之行使，仍不得據為第三審上訴之適法理由。
查本件檢察官起訴之法條為懲治盜匪條例第五條第一項第一款之盜匪罪，原審雖改依
修正後刑法第三百二十八條、三百三十條規定之加重強盜罪論處，惟前者為後者之特
別規定，茲懲治盜匪條例既於九十一年一月三十一日公布廢止，原審依刑法第二條規
定之從新從輕原則，適用修正後之刑法第三百二十八條及第三百三十條之規定，並未
超逸上訴人防禦權之行使範圍，上訴人對於該罪名，應已知所防禦，況原審亦就該罪
名之構成要件為實質之調查，給予上訴人適當辯論之機會，有原審九十一年二月六日
審判筆錄在卷可按，於上訴人之防禦權更無實質上之妨礙，上訴意旨，執以指摘，要
難認係適法之第三審上訴理由，（三）原扣案之制式霰彈四顆中，為鑑定而試射之三
顆，因已失子彈性質，非違禁物，原判決雖未予宣告沒收，但仍不失證物性質，且當
日提示之子彈，既包括宣告沒收之子彈一顆，自無提示之證物，並非扣押物之情形，
上訴意旨妄指為違法，自非依據卷內訴訟資料執為指摘之適法第三審上訴理由。（四
）原判決主文僅認定上訴人係以強暴致使不能抗拒之方式犯本罪，雖其理由三說明上
訴人除以強暴方式外，另有脅迫之情形，與主文之記載不盡相符，此乃行文問題，顯
然於判決無影響，亦不得執為正當之第三審上訴理由。（五）原判決理由三後段雖
稱：「被告先後二次加重強盜既遂、一次預備強盜之犯行，及因應各次強盜行為而共
同未經許可持有獵槍、持有制式手槍及持有子彈之行為，均為時間緊接，所犯構成要
件相同，顯係基於概括犯意所為，為連續犯，應依刑法第五十六條之規定，均論以一
罪之加重強盜既遂罪，並加重其刑」，惟同段已再說明：「被告所犯上開修正後刑法
第三百三十條第一項之加重強盜既遂罪、第三百二十八條第五項之預備強盜罪、刑法
第三百零四條第二項、第一項之強制未遂罪、槍砲彈藥刀械管制條例第七條第四項之
未經許可持有手槍罪間，有方法結果之牽連關係，依刑法第五十五條之規定，應從一
重之修正後刑法第三百三十條第一項之加重強盜罪處斷。」等旨，兩相對照，前者自
係指前開各罪中有二次以上之犯行者，各依連續犯論擬後，再就有牽連關係之數罪，
從一重之連續加重強盜罪處斷，上訴意旨主張原判決適用法則不當云云，仍非依據卷
內訴訟資料執為指摘之合法第三審上訴理由。其上訴違背法律上之程式，應予駁回。
據上論結，應依刑事訴訟法第三百九十五條前段，判決如主文。
中      華      民      國    九十一    年      四      月    二十九    日
                              最高法院刑事第十庭
                                  審判長法官  林  增  福
                                        法官  邵  燕  玲
                                        法官  吳  昆  仁
                                        法官  陳  世  雄
                                        法官  惠  光  霞
      右正本證明與原本無異
                                              書  記  官
中      華      民      國    九十一    年      五      月      六      日
